臺灣高等法院刑事判決　　　　　　　　94年度上易字第1682號
上　訴　人　臺灣板橋地方法院檢察署檢察官
上　訴　人
即　被　告　乙○○
　　　　　　　　　　　樓
被　　　告　丙○○
上列上訴人因被告業務過失傷害案件，不服臺灣板橋地方法院94
年度易字第481號，中華民國94年7月25日第一審判決（起訴案號
：臺灣板橋地方法院檢察署93年度偵字第17784號），提起上訴
，本院判決如下：
    主  文
原決決撤銷。
乙○○、丙○○從事業務之人，因業務上之過失傷害人致重傷，
各處有期徒刑陸月，如易科罰金，均以佰元折算壹日。
    事  實
一、乙○○、丙○○均係位於臺北縣三重市○○○路78號大眾活
    水休閒館游泳池之救生員，平日以在該游泳池負責游泳池內
    泳客之救護安全為業，對泳客因溺水傷害之結果負有防止義
    務，均為從事業務之人。渠等二人於民國92年10月（起訴書
    誤載為11月）22日晚上9 時許，在上開游泳池為救護安全工
    作時，明知該游泳池之深度，對身高未滿155 公分之泳客具
    有一定之危險性，除勸請泳客戴上安全性較高之手臂圈再行
    入池外，應隨時採取必要之救護安全措施，而依當時情形又
    非不能注意，竟疏未注意當時身高未滿155 公分年僅八歲之
    吳雅婷（民國84年1 月17日生）在其母親林意真陪同下，僅
    攜帶安全性較低之浮板進入游泳池，且林意真嗣後因故離開
    游泳池，只留下吳雅婷獨自在游泳池內之情形，致吳雅婷發
    生溺水時，未能即時發覺異狀，馬上施以緊急救護，防止溺
    水傷害之結果，嗣雖經丙○○發覺後入池將吳雅婷救上池邊
    ，由乙○○施以急救，並經救護車緊急送醫，惟吳雅婷仍因
    溺水而受有缺氧性腦病變、癲癇之重傷害。
二、案經吳雅婷之父甲○○訴由臺北縣政府警察局三重分局報請
    臺灣板橋地方法院檢察署檢察官偵查起訴。
    理  由
壹、程序部分：
一、按犯罪之被害人，得為告訴；被害人之法定代理人或配偶，
    得獨立告訴，刑事訴訟法第232 條、第233 條第1 項分別定
    有明文。無行為能力者固亦得為告訴（最高法院26年渝上字
    第69號判例可資參照），但其能力畢竟低於有完全之行為能
    力者，故為保護無行為能力（或無完全之行為能力）之被害
    人，使其法定代理人或配偶亦得獨立告訴。
二、查被害人吳雅婷於案發時年僅八歲，為限制行為能力人，而
    被害人之母林意真至遲於93年4 月8 日前即前往臺北縣政府
    警察局三重分局光明派出所陳述提出告訴，並製作筆錄，此
    有臺北縣政府警察局三重分局93年4 月8 日刑案報告書及所
    附卷宗在卷可參，林意真與被害人之父甲○○雖於88年12月
    6 日離婚，且約定由甲○○行使監護，為被害人之法定代理
    人，惟林意真於合法期間內為被害人之利益明確表示告訴之
    意，雖因不諳法律規定，又未經承辦員警告知，故不知其雖
    係被害人之生母，卻因離婚而已非被害人之法定代理人，然
    本件被害人之父母欲對被告提出告訴之想法自始從無歧異，
    此自證人即臺北縣政府警察局三重分局光明派出所警員鍾延
    亮於審理時結證稱：是伊打電話過去，告訴甲○○、林意真
    二人，如果賠償談不成要儘快到警局製作筆錄，警方才能將
    案子函送檢察署偵辦等語（見原審94年7月11日審判筆錄第5
    頁）；另證人林意真於審理中亦結證稱：伊與甲○○於作筆
    錄前有去警察局表示要提出告訴，但因承辦的鍾警員（鍾延
    亮）不在，伊等有請值班警員轉告，所以鍾警員事後才打電
    話給伊等二人，要伊等要作筆錄要趕快去，甲○○當時也有
    在電話中與鍾警員對話，由甲○○叫伊到警局提出告訴等語
    （見同上審判筆錄第11、12頁），可見林真意完成警詢筆錄
    之時，應認已有告訴之提出，至於委任上之瑕疵應於何時予
    以補正，法無明文，但本件甲○○已於偵查中之93年8 月3
    日另提出告訴狀在卷，應可認告訴權行使上之瑕疵業已補正
    ，此亦符合刑事訴訟法著眼保護無行為能力（或無完全之行
    為能力）之被害人之本旨。從而本件既屬合法告訴，且經檢
    察官偵查終結而提起公訴，本院自得就實體案情而為審究，
    合先說明。
貳、實體部分：
一、被告丙○○經合法傳喚未到庭，惟據其於原審與被告乙○○
    均坦承被害人吳雅婷於上揭時、地溺水時，渠等正擔任該游
    泳池當班救生員之事實，惟均矢口否認有何業務過失致重傷
    害之犯行，其中被告乙○○辯稱：伊當時僅負責兒童池之安
    全救護，被害人受有重傷害之結果，並非因伊有過失而造成
    云云；另被告丙○○則辯稱：伊在被害人要進入游泳池時有
    向其母親說明身高未滿155公分者，不得進入，現場也立有
    告示牌，伊是因被害人之母親會陪同在旁，且被害人有攜帶
    浮板，才讓被害人進入游泳池，但後來被害人之母親離開游
    泳池並未告知，而且伊在被害人溺水的第一時間即將其拉上
    池邊，並由乙○○施行急救，其受有重傷害之結果，並非伊
    等有所過失而造成云云。然查：
  (一)被告乙○○當天除負責兒童池外，亦負責一部分之成人池安
    全救護工作，業據被告被告乙○○於偵查中供述明確，核與
    同案被告丙○○所述相符（見93年他字第2416號偵查卷第38
    頁，並有現場圖一份附卷可證（見同上卷第49頁）；而被告
    丙○○於上揭時、地，未曾與被害人之母親林意真講過話一
    節，業經證人林意真於原審審理中結證明確（見原審94年7
    月11日審判筆錄第21頁），是被告丙○○以其曾向被害人之
    母親說明身高未滿155公分者，不得進入游泳池云云置辯，
    並不可信；再者，依卷附之現場照片所示，游泳池週邊固設
    有「游泳池身高不滿155公分者，請戴手臂圈入池，以策安
    全」之標語，惟被告二人於原審審理時均供承：「（檢察官
    問：身高未滿是否即不得下水？）如果有家長陪同，就可以
    讓他下水，只要有帶漂浮工具就可以」等語（見原審94年7
    月11 日審判筆錄第19頁），而當日被害人入池時攜帶有浮
    板，亦為被告丙○○供認在卷（見同上審判筆錄第21頁），
    況且被害人亦係購票入場之事實，既經證人林意真於原審結
    證屬實，被告等對此亦不爭執，可見被害人係正當使用游泳
    池之人，被告二人既係游泳池之救生員，則對被害人於游泳
    池內之安全照護，自負有保證人之義務。
  (二)被害人發生溺水事故之時，其母親林意真並未陪同在游泳池
    中之情節，為被告等及林意真所同認，惟依前所述，被害人
    既係到場消費而使用游泳池之人，被告等又係受僱為游泳池
    之救生員，自屬因自願承擔義務而處於保證人地位，救生員
    對被害人因溺水造成重傷害之結果即負有防止義務，並不因
    其母親有無陪同在旁而有異。繼自卷附之現場照片觀察，該
    游泳池尚不足比賽用之標準池之大小，而被告二人均領有中
    華民國紅十字會水上安全救生員證書，且同時當班任職，足
    以照護整個池面範圍使用者之安全，具有防止結果發生之事
    實可能性，要屬無疑。依被告等供稱渠等於游泳池當值時，
    除坐於池邊之專為救生員設置之高腳椅外，也會在池邊走動
    巡場等情衡度，若被告等人確屬全神專注於池內之安全照護
    ，於明知且容許有身高不足較具溺水可能性之泳客入池後，
    自應提高其注意力，隨時採取必要之救護安全措施，並特別
    注意其於池內游泳之狀況，務求其入池容許與妥善照護之注
    意義務相當，而足以排除一切可能之危險狀況發生，倘此二
    者間有所失衡，觸犯救生義務之誡命規範，致危害結果發生
    ，即難辭過失之罪責。被告丙○○雖另以其在發現被害人溺
    水之第一時間即將其拉起，由乙○○進行急救云云置辯，然
    依附卷之臺北縣政府消防局救護記錄表所載：救護人員到達
    現場時被害人已無生命徵象，甚至臺北縣立醫院出具之診斷
    證明書已載明「到院死亡」等語，倘若真於被告所謂之「第
    一時間」救起，當不致罹於如此嚴重之情形，而被害人嗣後
    雖因救護車及醫院之人員不放棄急救僥倖救回，惟仍因溺水
    而受有缺氧性腦病變、癲癇之重傷害，有長庚紀念醫院出具
    之診斷證明書附卷可稽，細究全案卷證及事態始末，被告等
    過失之不作為犯行與被害人吳雅婷所受之上揭重傷害結果間
    ，顯有相當因果關係，灼然甚明。
  (三)綜上，足認被告二人上開所辯，無非圖卸飾詞，並無可採，
    罪證明確，犯行均堪認定。
二、查被告乙○○、丙○○均係大眾活水休閒館游泳池之救生員
    ，以負責游泳池內泳客之救護安全為業，均為從事業務之人
    。核被告二人所為，均係犯刑法第284 條第2 項後段之業務
    過失致人受重傷罪。
三、原審認被告罪證明確，據予論科，固非無見。惟查，本件被
    告因業務上之過失傷害人致重傷，原判決主文僅記載「因過
    失傷害人致重傷」似有疏漏。公訴人上訴意旨指摘原判決量
    刑過輕；被告乙○○上訴意旨仍執陳詞，否認犯罪，雖均無
    理由，但原判決既有上開可議之處，自應由本院撤銷改判。
    。爰審酌被告二人過失之程度非微，被害人所受損害嚴重，
    被告等又迄未與被害人達成和解並賠償其損害以取得諒解，
    兼衡被害人之母單獨留下被害人於游泳池內而未全程陪同，
    亦屬被害人溺水時乏人即時救助之因素，及被告二人於犯罪
    後之態度等一切情狀，各量處如主文第二項所示之刑，並均
    諭知易科罰金之折算標準，以資懲儆。
四、被告丙○○經合法傳喚無正當理由未到庭，爰不待其陳述逕
    行判決。
據上論斷，應依刑事訴訟法第369條第1項前段、第364條、第299
第1項前段、第371條，刑法第284條第2項後段、第41條第1項前
段，罰金罰鍰提高標準條例第1條前段、第2條，判決如主文。
本案經檢察官沈世箴到庭執行職務。
中　　華　　民　　國　　94　　年　　12　　月　　28　　日
　　　　　　　　　刑事第十九庭審判長法　官  葉騰瑞
　　　　　　　　　　　　　　　　    法　官  謝靜恒
　　　　　　　 　 　　　　　　　　　法　官  莊明彰
以上正本證明與原本無異。
不得上訴。
                                    書記官  廖逸柔
中　　華　　民　　國　　94　　年　　12　　月　　28　　日
附錄：本案論罪科刑法條全文
刑法第284條
因過失傷害人者，處六月以下有期徒刑、拘役或五百元以下罰金
，致重傷者，處一年以下有期徒刑、拘役或五百元以下罰金。
從事業務之人，因業務上之過失傷害人者，處一年以下有期徒刑
、拘役或一千元以下罰金，致重傷者，處三年以下有期徒刑、拘
役或二千元以下罰金。
